【裁判字號】    97,訴,2700
【裁判日期】    970923
【裁判案由】    槍砲彈藥刀械管制
【裁判全文】
臺灣板橋地方法院刑事判決              97年度訴字第2700號
公  訴  人  臺灣板橋地方法院檢察署檢察官
被      告  乙○○
指定辯護人  義務辯護人游勝韃律師
上列被告因違反槍砲彈藥刀械管制條例案件，經檢察官提起公訴
（97年度偵字第6781號），本院判決如下：
    主  文
乙○○無罪。
    理  由
一、公訴意旨略以：被告乙○○基於持有具殺傷力之改造玩具手
    槍及改造子彈之犯意，未經許可，於不詳之時地向不詳之人
    取得具殺傷力之仿FN廠1910型半自動手槍製造之金屬玩具手
    槍換裝土造金屬槍管改造而成之八厘米改造手槍乙把（含彈
    匣乙個；槍枝管制編號：0000000000號）及供上述手槍用具
    殺傷力之土造子彈4 顆，乙○○收受後即而無故持有上開改
    造手槍及子彈。嗣於97年2 月2 日14時許，在臺北縣三重市
    ○○路○ 段49號1 樓樓梯間，乙○○因違反毒品危害防制條
    例案件為警查獲，乙○○為避免為警查獲前開槍彈，而將前
    開槍彈丟棄在樓梯間之雜物堆中，嗣於同日15時30分許，為
    該樓住戶蔡詹阿茶發現報警而循線查悉上情，並當場並扣得
    前開改造手槍乙把（含彈匣乙個），及供上述手槍用具殺傷
    力之土造子彈4 顆，因認被告涉犯槍砲彈藥刀械管制條例第
    8 條第4 項之未經許可持有可發射子彈具有殺傷力之改造手
    槍罪嫌及同條例第12條第4 項之未經許可持有子彈罪嫌。
二、按犯罪事實應依證據認定之，無證據不得認定其犯罪事實；
    又不能證明被告犯罪者，應諭知無罪之判決，刑事訴訟法第
    154 條第2 項、第301 條第1 項分別定有明文。次按所謂證
    據，係指足以認定被告確有犯罪行為之積極證據而言，該項
    證據自須適合於被告犯罪事實之認定，始得採為斷罪資料。
    苟積極證據不足為不利於被告事實之認定時，即應為有利於
    被告之認定，更不必有何有利之證據（最高法院30年上字第
    816 號判例要旨可資參照）。
三、本件公訴人認被告涉犯槍砲彈藥刀械管制條例第8 條第4 項
    之未經許可持有可發射子彈具殺傷力之改造手槍罪嫌及同條
    例第12條第4 項之未經許可持有子彈罪嫌，係以被告之供述
    、證人甲○○、蔡詹阿茶、黃靖惠於警詢時之證述、扣案之
    改造手槍（含彈匣乙個）、改造子彈4 顆（起訴書之證據清
    單誤繕為6 顆）及卷附之內政部警政署刑事警察局槍彈鑑定
    書1 份為其主要論據。
四、訊據被告堅決否認有何持有改造手槍及子彈之犯行，辯稱：
    伊從來沒有看過扣案之槍彈，亦不知該槍彈是何人所有，當
    日伊係因友人甲○○之邀約而前往查獲地點，該地點係甲○○之友人林泰哲之住處，伊與甲○○當時約在查獲地點之樓
    下會合，伊尚未走進1 樓樓梯間時，在1 樓鐵門外即被警員
    查獲，而甲○○當時已走進1 樓樓梯間，之後伊係在警員之
    陪同下進入該樓梯間，並看見地下有甲○○所丟棄的灰色包
    包及1 個袋子，警員即搜索該樓梯間，然未發現有何違禁物
    ，即將伊及甲○○帶回警局並移送檢察官訊問，嗣伊經檢察
    官諭知交保後，始有警員前往地檢署向伊表示查獲地點，另
    又發現具有殺傷力之改造手槍及子彈，要求伊協助調查等語
    。辯護人辯護意旨略以：被告自始即否認持有扣案之槍彈，
    而依證人即警員丙○○證稱係於案發現場1 樓之樓梯間鐵門
    外查獲被告並對被告搜身，且僅查獲被告攜帶安非他命吸食
    器，未查獲其他違禁物，嗣再押解被告至現場2 樓按門鈴，
    迄返回警局後，均未發現被告有何丟棄身上物品之行為，且
    警員當時亦曾搜索1 樓梯間，亦未發現有何違禁物，足見扣
    案槍彈並非被告所有等語。經查：
  (一)證據能力：
  1.按被告以外之人於審判外之陳述，雖不符刑事訴訟法第159
    條之1 至之4 之規定，而經當事人於審判程序同意作為證據
    ，法院審酌該言詞陳述或書面陳述作成時之情況，認為適當
    者，亦得為證據。當事人、代理人或辯護人於法院調查證據
    時，知有第159 條第1 項不得為證據之情形，而未於言詞辯
    論終結前聲明異議者，視為有前項之同意，刑事訴訟法第15
    9 條之5 定有明文。查證人甲○○、蔡詹阿茶及黃靖惠等三
    人警詢時所為之陳述，雖係被告以外之人於審判外之陳述，
    然被告及其辯護人迄本院言詞辯論終結前並未聲明異議，復
    經本院審酌其陳述作成時之情況，並無非出於自由意願而為
    陳述或遭違法取證及顯有不可信之情況，認以之作為證據為
    適當，依前揭規定，自應有證據能力。
  2.卷附之內政部警政署刑事警察局97年2 月29日刑鑑字第0970
    019194號槍彈鑑定書（見偵查卷第38至40頁）、97年7 月7
    日刑鑑字第0970096331號函（見本院卷第17、18頁）各1 件
    ，性質上雖均屬被告以外之人於審判外之書面陳述，然就槍
    彈鑑定書部分，係由司法警察等偵查輔助人員於案件未移送
    檢察官偵辦前之調查犯罪階段，依據檢察長之概括授權，先
    行將查扣之槍彈等證物送請檢察機關預先核定之專責鑑定人
    或鑑定機關實施鑑定，基於檢察一體原則，該鑑定人或鑑定
    機關亦應視同受承辦檢察官所選任或囑託而執行鑑定業務，
    另鑑定函文部分，則係本院依職權囑託該局進行鑑定，其等
    所出具之書面鑑定報告，應屬刑事訴訟法第206 條所定之傳
    聞例外情形，且被告及其辯護人迄於本院言詞辯論終結前均
    未聲明異議，經本院審酌前開書面陳述作成時之情況，認為
    適當，應有證據能力。
  3.卷附之查獲照片10幀（見偵查卷第21至25頁），性質上乃係
    以相機照片此種機械之方式所留存之影像，並非被告以外之
    人於審判外所為之言詞或書面陳述，亦即非屬供述證據，又
    非文書證據，自不受刑事訴訟法規定之傳聞法則所拘束，且
    上開照片乃係警員就查獲地點及扣案之槍彈所拍攝之照片，
    經核亦無違法取證之情事，並與被告被訴之未經許可持有可
    發射子彈具殺傷力之改造手槍罪及未經許可持有子彈罪之待
    證事實有關，自應具有證據能力。
  (二)被告係於97年2 月2 日14時許，在臺北縣三重市○○路○ 段
    49號及51號1 樓樓梯間之鐵門外，因涉嫌違反毒品危害防制
    條例案件，為警查獲，查獲警員並於鐵門外對被告人身進行
    搜索，而於被告身上扣得安非他命吸食器1 組，至當時與被
    告同行之友人甲○○則已進入該址1 樓樓梯間之鐵門內，而
    係於該址1 樓樓梯間之鐵門內為警查獲等情，業據被告於警
    詢、偵查及本院訊問時供明在卷，並經證人即查獲被告毒品
    案件之警員丙○○於本院審理時證稱：（問：在97年2 月2
    日下午14時許，在臺北縣三重市○○路○ 段49號1 樓樓梯間
    ，執行查緝毒品的任務，而查獲被告？）是的。……我們是
    在樓梯間內查獲甲○○，而被告是在1 樓鐵門外查獲的。…
    …被告有從身上拿出安非他命吸食器給我。……也就是我們
    是在1 樓的樓梯間的鐵門裡面抓到甲○○，而在1 樓樓梯間
    的鐵門外抓到被告，而被告被我們查到安非他命吸食器，除
    此之外，被告沒有背背包，也沒有其他違禁物在身上等語明
    確（見本院卷第60至62頁），此部分事實，應堪認定，足見
    被告因毒品案件為警查獲之地點確係於查獲地點之1 樓樓梯
    間之鐵門外。
  (三)依證人蔡詹阿茶於警詢時證稱：因我在自家1 樓（樓梯間放
    雜物處）拾獲1 把手槍，所以就向警方報案。……我於今日
    （即97年2 月2 日）15時30分左右，在三重市○○路○ 段49
    號與51號1 樓（樓梯間放雜物處）牆壁邊有置放一片木板後
    方尋獲該把手槍，沒有再拾獲其他不法證物等語（見偵查卷
    第16、17頁），及證人黃靖惠於警詢時證稱：因我鄰居蔡詹
    阿茶在自家三重市○○路○ 段49號與51號1 樓（樓梯間放雜
    物處）拾獲1 把手槍，拿給我看後，就報警處理。……我鄰
    居蔡詹阿茶於97年2 月2 日15時30分許，將拾獲之手槍交給
    我看後，就報警處理等語（見偵查卷第19、20 頁） ，並有
    查獲照片6 幀在卷可佐（見偵查卷第21至23頁），然此僅足
    證明扣案槍彈係於被告與友人甲○○於該處為警查獲而離開
    該查獲地點之1 個半小時後，始由居住於該處之住戶蔡詹阿
    茶發現該公寓之1 樓樓梯間鐵門內之雜物堆中發現扣案之改
    造手槍（含其內之改造子彈4 顆及彈匣1 個），尚難以此推
    論扣案之槍彈即係被告所持有，而於為警查獲時，經被告丟
    棄於該處1 樓樓梯間內之雜物堆中，是就扣案槍彈是否為被
    告持有而丟棄於查獲地點之事實，自應調查其他事證以資佐
    憑。
  (四)檢察官雖以證人即一同與被告為警查獲之甲○○於警詢時之
    陳述，證明扣案之槍彈係被告所持有之情，而觀諸證人甲○○於警詢時雖證稱：（問：警方於97年2 月2 日17時許接獲
    民眾報案：稱於三重市○○路○ 段49、51號1 樓樓梯間，拾
    獲改造手槍乙把、子彈4 發，經警詢問附近鄰居，指稱你與
    乙○○於昨〈2 〉日下午14時許，為臺北市松山分局三民派
    出所查獲你與乙○○持有毒品，是否實在？）實在。（問：
    該改造手槍乙把、子彈4 發為何人所有？為何會出現在那裡
    ？）改造手槍乙把、子彈4 發為乙○○所有的，因為昨天（
    2 日）我跟乙○○在三重市○○路○ 段49、51號樓梯間為臺
    北市警方查獲毒品時，我見乙○○將改造手槍乙把、子彈4
    發丟棄在地上，所以為乙○○所有的等語（見偵查卷第14頁
    ），惟證人甲○○係因毒品案件，而與被告一同在該查獲地
    點為警查獲之人，足見其與被告就警員事後於該查獲地點所
    查扣之槍彈同具利害關係，亦即扣案之槍彈，亦有可能與證
    人甲○○有關，是其上開所為之指證是否屬實，即非無疑，
    而應調查相關事證以資佐憑。而證人即查獲被告毒品案件之
    警員丙○○於本院審理時具結證稱：（問：在97年2 月2日
    14時許，在臺北縣三重市○○路○ 段49號1 樓樓梯間，執行
    查緝毒品的任務，而查獲被告？）是的。是我們先埋伏在該
    處，我們總共有四個警員在現場（包含我在內）。我們是在
    樓梯間內查獲甲○○，而被告是在1 樓的鐵門外查獲的。（
    問：你們查獲被告他們時，是否有即刻對被告搜身？）有。
    （問：對被告與甲○○作搜身後，後續如何處理？）被告有
    從身上拿出安非他命吸食器給我，海洛因及安非他命是在甲○○身上搜到的，當時是被告與甲○○要進去該棟大樓的2
    樓，因為我們有看到甲○○按2 樓的門鈴，而當時我們過去
    現場埋伏，是因為收到線報，該處有人在販賣毒品，我們要
    去現場拍照聲請搜索票，剛好被告與甲○○到了該處，而甲○○在1 樓的鐵門外按2 樓門鈴，1 樓的鐵門就開了，甲○○已經進入樓梯間了，被告還沒有走進樓梯間，還在1 樓鐵
    門外，我們就衝上去抓人，當時甲○○有背壹個背包，手上
    還有提1 袋東西，甲○○一看到我們，就把手上提的東西丟
    出去，後來我們有看到那袋東西，都是一些盥洗用品，所以
    沒有查扣，至於甲○○的背包，我們查過沒有違禁物，而海
    洛因及安非他命，甲○○是用鐵盒子裝的，放在衣服的口袋
    裡面，也就是我們是在1 樓的樓梯間的鐵門裡面抓到甲○○
    ，而在1 樓樓梯間的鐵門外抓到被告，而被告被我們查到安
    非他命吸食器，除此之外，被告沒有背背包，也沒有其他違
    禁物在身上。（問：你們是否有搜索樓梯間？）有，抓到被
    告及甲○○時，有馬上搜索樓梯間，但沒有搜到東西。……
    （問：是在樓梯間的鐵門內，還是外面對被告進行搜索？）
    是在樓梯間的鐵門外面。（問：你們是在1 樓的樓梯間的鐵
    門外面，查獲被告並且對被告進行搜索，搜索完之後，你們
    有帶被告進入1 樓樓梯間的鐵門內嗎？）有，因為我們要上
    2 樓，我們就帶被告及甲○○上2 樓，且按2 樓的門鈴，但
    是2 樓的屋主不開門，我們就只好帶被告及甲○○返回警局
    。（問：你是否有看到被告從身上拿東西丟在樓梯間內？）
    沒有，因為在1 樓樓梯間外面，我已經對被告進行完搜索，
    只有搜到安非他命吸食器壹組，沒有搜到其他違禁物，我們
    才帶被告進入鐵門裡面然後上2 樓，整個過程中，我們都沒
    有看到被告從身上丟任何東西出來。（問：所以你們警員在
    你們出來逮捕被告與甲○○之前，你們都沒有看到被告有先
    進入1 樓的鐵門裡面的樓梯間？）我們在埋伏過程中，到我
    們出來逮捕被告時，被告都沒有進入1 樓的鐵門內的樓梯間
    ，而且是我們搜索完被告之後，才由我們主動帶同被告進入
    樓梯間內，再上去2 樓等語（見本院卷第60至63頁），而證
    人丙○○僅係因接獲線報為偵查毒品案件聲請搜索票，而前
    往查獲地點進行拍照蒐證時，偶然發現被告與證人甲○○前
    往該處，因而伺機上前逮捕被告及證人甲○○，其與被告、
    甲○○等二人間，均不認識，衡情自無偏袒被告，而設詞誣
    指甲○○之可能，是其所證，應堪採信。從而，觀諸證人丙○○前開所證之情節，可知為警於查獲地點之1 樓樓梯間之
    鐵門內所查獲之人及為警查獲時有丟棄物品於1 樓樓梯間鐵
    門內地上之人，均係證人甲○○，而非被告。亦即，被告當
    時尚未進入該址1 樓樓梯間之鐵門內，而於鐵門外即為警查
    獲，並為警進行搜身，自難認被告與事後為警於該處1 樓樓
    梯間鐵門內之雜物堆所查扣之槍彈有何關聯，並足徵證人甲○○前開證稱：被告於為警查獲時，將扣案之槍彈丟棄於該
    處1 樓樓梯間鐵門內之證詞，顯與事實不符，難以採信。至
    檢察官雖聲請繼續傳喚證人甲○○，以證明被告確有持有扣
    案槍彈之事實，然就此節，已經證人丙○○於本院審理時證
    述明確（詳見上述），此部分事證已明，參以證人甲○○亦
    經本院合法傳喚，然無正當理由未到，並經拘提無著，再其
    本身因涉及本件違反槍砲彈藥刀械管制條例案件，經臺灣板
    橋地方法院檢察署檢察官於97年5 月28日發布通緝，有通緝
    書1 紙存卷可考（見偵查卷第56頁），自難期證人甲○○自
    行到庭作證，是檢察官請求繼續傳喚證人甲○○，尚無必要
    ，附此敘明。
  (五)再扣案之槍彈，雖經送請內政部警政署刑事警察局以性能檢
    驗法、試射法鑑定認均具有殺傷力之情，有該局97年2 月29
    日刑鑑字第0970019194號槍彈鑑定書及97年7 月7 日刑鑑字
    第0970096331號函各1 件存卷可參（見偵查卷第38至40頁、
    本院卷第17、18頁），然此亦僅足證明扣案之槍彈均具有殺
    傷力，並無從據以認定扣案具有殺傷力之槍彈均係被告所有
    ，是上開槍彈鑑定書及函文，亦無從資為不利被告之認定。
五、綜上所述，公訴人所指被告涉犯未經許可持有可發射子彈具
    有殺傷力之改造手槍及子彈之犯行，除證人甲○○之證述外
    ，並無任何其他補強證據足以增強或擔保甲○○證述之證明
    力，而證人甲○○所為之證述，又有前述與事實不符之處，
    本院自難僅憑證人甲○○與事實不符之證述，遽為被告有罪
    之判斷；此外，復查無其他積極證據足以證明被告有何公訴
    意旨所指之犯行，揆諸前開說明，既不能證明被告犯罪，自
    應諭知被告無罪之判決，以昭審慎。
據上論斷，應依刑事訴訟法第301 條第1 項，判決如主文。
本案經檢察官郭季青到庭執行職務。
中    華    民    國    97    年    9     月    23    日
                  刑事第十七庭  審判長法  官  許必奇
                                      法  官  陳明偉
                                      法  官  鄧雅心
以上正本證明與原本無異。
如不服本判決應於送達後10日內向本院提出上訴狀。
                                      書記官  王小芬
中    華    民    國    97    年    9     月    23    日


司法院資訊處製作；財團法人民間司法改革基金會備份。
